最高法院民事裁定　　　　　　　　　　111年度台上字第258號
上　訴　人　羅蒼儀

輔　佐　人　王儷芸
訴訟代理人　陳守煌律師
　　　　　　吳語蓁律師
被 上訴 人　羅蒼惠
　　　　　　羅温足
兼 上一 人
法定代理人　羅聰哲
上列當事人間請求履行分割遺產協議等事件，上訴人對於中華民
國110年9月29日臺灣高等法院臺南分院第二審更審判決（109 年
度重家上更一字第1號），提起上訴，本院裁定如下：
    主  文
上訴駁回。
第三審訴訟費用由上訴人負擔。
    理  由
按上訴第三審法院，非以原判決違背法令為理由，不得為之；又
判決不適用法規或適用不當者，為違背法令；且提起上訴，上訴
狀內應記載上訴理由，表明原判決所違背之法令及其具體內容，
暨依訴訟資料合於該違背法令之具體事實，其依民事訴訟法第46
9條之1規定提起上訴者，並應具體敘述為從事法之續造、確保裁
判之一致性或其他所涉及之法律見解具有原則上重要性之理由。
同法第467條、第468條、第470條第2項定有明文。是當事人提起
上訴，如依同法第469 條規定，以原判決有所列各款情形之當然
違背法令為理由時，其上訴狀或理由書應表明該判決有合於各該
條款規定情形之具體內容，及係依何訴訟資料合於該違背法令之
具體事實；如依同法第469條之1規定，以原判決有前條以外其他
不適用法規或適用不當為理由時，其上訴狀或理由書應表明該判
決所違背之法令條項，或有關解釋字號，或成文法以外之習慣或
法理、法則等及其具體內容，暨係依何訴訟資料合於該違背法令
之具體事實，並具體敘述為從事法之續造、確保裁判之一致性或
其他所涉及之法律見解具有原則上重要性之理由。上訴狀或理由
書如未依上述方法表明，或其所表明者與上開法條規定不合時，
即難認為已合法表明上訴理由，其上訴自非合法。上開規定，依
家事事件法第51條規定，於家事訴訟事件準用之。本件上訴人對
於原判決提起上訴，雖以該判決違背法令為由，惟核其上訴理由
狀所載內容，係就原審取捨證據、認定事實之職權行使，所論斷
：兩造均係訴外人羅穎嵩（民國76年6月6日死亡）之繼承人，羅
穎嵩遺有如原判決附表（下稱附表）四編號5-14所示10筆土地，
其中編號1-4所示4筆土地於羅穎嵩死前贈與登記為上訴人所有。
兩造（被上訴人羅温足由被上訴人羅聰哲代理）於104 年11月間
，在羅麗娟代書事務所簽立系爭甲協議書。審諸兩造不爭執之事
項及陳述，證人羅麗娟、羅純、張曉琴之證述，臺灣嘉義地方法
院105年度家聲抗字第17號民事案卷資料、105年度監宣字第33號
民事裁定、鑑定筆錄、住民入住證明書、病歷資料、嘉義市西區
戶政事務所函附之印鑑證明申請書及印鑑委任書、嘉義市政府函
附資料等件，參互以察，足見上訴人於系爭甲協議書簽名、蓋章
，並無受詐欺情事，羅温足授權羅聰哲代為簽署該協議書，符合
羅温足向來之意思，亦無事證足認其已不能為或受意思表示，兩
造已就系爭甲協議書之內容達成協議，被上訴人先位之訴，請求
依系爭甲協議書履行，洵屬有據。從而，被上訴人本於系爭甲協
議書約定，先位之訴請求上訴人協同就如附表三所示土地，依該
附表所示「原審判決方案」辦理遺產分割登記，為有理由，應予
准許。被上訴人先位之訴既有理由，備位之訴即無庸予以審酌等
情，指摘為不當，並就原審命為辯論及已論斷或其他於判決結果
無影響者，泛言未論斷或論斷違法，或違反經驗、論理法則，或
認定事實與卷證資料不符之違誤，而未表明依訴訟資料合於該違
背法令之具體事實，並具體敘述為從事法之續造、確保裁判之一
致性或其他所涉及之法律見解具有原則上重要性之理由，難認已
合法表明上訴理由。依首揭說明，應認其上訴為不合法。
據上論結，本件上訴為不合法。依家事事件法第51條，民事訴訟
法第481條、第444條第1項、第95條、第78條，裁定如主文。
中    華    民    國   111    年    1     月    12    日
                      最高法院民事第六庭
                          審判長法官  魏  大  喨  
                                法官  李  文  賢  
                                法官  林  玉  珮  
                                法官  邱  瑞  祥  
                                法官  李  寶  堂  
本件正本證明與原本無異
                                      書  記  官
中    華    民    國   111    年    1     月    19    日